【裁判字號】    97,訴,1496
【裁判日期】    971023
【裁判案由】    毒品危害防制條例
【裁判全文】
臺灣高雄地方法院刑事判決              97年度訴字第1496號
公  訴  人  臺灣高雄地方法院檢察署檢察官
被      告  乙○○
上列被告因違反毒品危害防制條例案件，經檢察官提起公訴（97
年度毒偵字第6378號），被告就被訴事實為有罪之陳述，經本院
合議庭裁定由受命法官獨任進行簡式審判程序，本院判決如下：
    主  文
乙○○施用第一級毒品，累犯，處有期徒刑拾月。扣案第一級毒
品海洛因壹包（驗前淨重零點零伍陸公克，驗後淨重零點零肆柒
公克），沒收銷燬之，扣案注射針筒貳支，沒收。
    犯罪事實及理由
一、犯罪事實：乙○○曾因違反毒品危害防制條例案件，經本院
    以95年度訴字第2821號判處有期徒刑1 年6 月確定，於民國
    96年7 月16日經裁定減刑為有期徒刑8 月而期滿執行完畢。
    另其前於89年間，因施用毒品案件，經送觀察、勒戒後，認
    有繼續施用毒品之傾向，再經本院以89年度毒聲字第4691號
    裁定令入戒治處所施以強制戒治，後經停止戒治出所，並交
    付保護管束，於90年6 月19日保護管束期滿而執行完畢，其
    於上開強制戒治執行完畢釋放後5 年內，又於92年間再次施
    用毒品，而經本院以92年度訴字第1899號判處有期徒刑10月
    確定，復於93年間再因施用毒品案件，經本院以93年度訴字
    第1139號判處有期徒刑1 年確定。詎其仍不知悔改及戒除毒
    癮，再次基於施用第一級毒品海洛因之犯意，於97年8 月5
    日上午8 至9 時許，在高雄市三民區三民公園內之公廁，以
    海洛因加水稀釋用針筒注射手臂之方式，施用第一級毒品海
    洛因1 次。嗣因乙○○形跡可疑，為警於97年8 月5 日下午
    5 時30分許，在高雄市○○區○○路9 巷27號查獲，並扣得
    其持有之第一級毒品海洛因1 包（驗前淨重0.056 公克，驗
    後淨重0.047 公克）及其所有供施用海洛因所用之注射針筒
    2 支。案經高雄市政府警察局新興分局報請臺灣高雄地方法
    院檢察署檢察官偵查起訴。
二、認定事實所憑之證據：
  (一)被告乙○○於本院審理時之自白（見本院卷第16、30、38頁
    ）。
  (二)代碼對照表及高雄市立凱旋醫院97年8 月18日濫用藥物尿液
    檢驗報告各1 份（見警卷第14頁、偵卷第15頁）。
  (三)扣押筆錄、扣押物品目錄表各1 份、照片2 幀（見警卷第5
    至8 頁、第15、16頁）、高雄市立凱旋醫院97年8 月15日濫
    用藥物成品檢驗鑑定書1 份（見偵卷第20頁）。
  (四)刑案資料查註紀錄表、全國施用毒品案件紀錄表、臺灣高雄
    地方法院院內索引卡紀錄表報表、臺灣高等法院被告前案紀
    錄表各1 份。
三、查毒品危害防制條例於92年7 月9 日修正公布，自93年1 月
    9 日施行，其中第20條、第23條將施用毒品之刑事處遇程序
    ，區分為「初犯」及「5 年內再犯」、「5 年後再犯」。依
    其立法理由之說明：「初犯」，經觀察、勒戒或強制戒治後
    ，應為不起訴處分或不付審理之裁定；經觀察、勒戒或強制
    戒治執行完畢釋放後，「5 年內再犯者」，因其再犯率甚高
    ，原實施之觀察、勒戒及強制戒治既已無法收其實效，爰依
    法追訴或裁定交付審理。至於經觀察、勒戒或強制戒治執行
    完畢釋放後，「5 年後再犯」者，前所實施之觀察、勒戒或
    強制戒治已足以遮斷其施用毒品之毒癮，為期自新及協助其
    斷絕毒癮，仍適用「初犯」規定，先經觀察、勒戒或強制戒
    治之程序。從而依修正後之規定，僅限於「初犯」及「5 年
    後再犯」2 種情形，始應先經觀察、勒戒或強制戒治程序。
    倘被告於5 年內已再犯，經依法追訴、處罰，縱其第3 次（
    或第3 次以上）再度施用毒品之時間，在初犯觀察、勒戒或
    強制戒治執行完畢釋放5 年以後，已不合於「5 年後再犯」
    之規定，且因已於「5 年內再犯」，顯見其再犯率甚高，原
    實施觀察、勒戒或強制戒治，已無法收其實效，即應依該條
    例第10條處罰（最高法院95年5 月9 日第7 次刑事庭會議決
    定、最高法院97年9 月9 日第五次刑事庭會議決定參照）。
    經查，被告前於89年間，因施用毒品案件，經送觀察、勒戒
    後，認有繼續施用毒品之傾向，再經本院以89年度毒聲字第
    4691號裁定令入戒治處所施以強制戒治，後經停止戒治出所
    ，並交付保護管束，於90年6 月19日保護管束期滿而執行完
    畢，其於上開強制戒治執行完畢釋放後5 年內，又於92年間
    再次施用毒品，而經本院以92年度訴字第1899號判處有期徒
    刑10月確定，復於93年間再因施用毒品案件，經本院以93年
    度訴字第1139號判處有期徒刑1 年確定等情，有全國施用毒
    品案件紀錄表、臺灣高雄地方法院院內索引卡紀錄表報表、
    臺灣高等法院被告前案紀錄表各1 份在卷可憑。是被告於強
    制戒治執行完畢釋放後5 年內既曾再犯施用毒品犯行，且經
    法院判處罪刑確定，則被告於97年8 月5 日再犯本件施用第
    一級毒品海洛因犯行，即非屬毒品危害防制條例第20條第3
    項所定「5 年後再犯」之情形，自應依法追訴、處罰，合先
    敘明。
四、按海洛因係毒品危害防制條例第2 條第2 項第1 款所規定之
    第一級毒品，不得非法持有、施用。核被告所為，係犯毒品
    危害防制條例第10條第1 項之施用第一級毒品罪。其持有第
    一級毒品後進而施用，其持有之低度行為，應為施用之高度
    行為所吸收，不另論罪。查被告曾因違反毒品危害防制條例
    案件，經本院於以95年度訴字第2821號判處有期徒刑1 年6
    月確定，於96年7 月16日經裁定減刑為有期徒刑8 月而期滿
    執行完畢，有臺灣高等法院被告前案紀錄表1 份在卷可按，
    其受徒刑之執行完畢，5 年以內故意再犯有期徒刑以上之罪
    ，為累犯，依法加重其刑。爰審酌被告曾有竊盜、違反肅清
    煙毒條例、違反毒品危害防制條例等前科，有臺灣高等法院
    被告前案紀錄表1 份附卷可稽，素行非佳，其因施用毒品案
    件，曾經強制戒治，仍未戒絕毒品，再犯本件施用毒品犯行
    ，顯見其無悔改之意，意志不堅，有失政府制定毒品危害防
    制條例之立法美意，惟念其施用毒品乃自戕一己之身體健康
    ，所為尚未害及他人，犯罪後坦承犯行，態度尚佳及其犯罪
    之動機、目的、手段、智識程度、生活狀況等一切情狀，量
    處如主文所示之刑，以資懲戒。扣案第一級毒品海洛因1 包
    （驗前淨重0.056 公克，驗後淨重0.047 公克），爰依毒品
    危害防制條例第18條第1 項前段規定，不問屬於犯人與否，
    予以宣告沒收銷燬之。至扣案注射針筒2 支，為被告所有供
    施用第一級毒品海洛因所用之物，業據被告於本院審理時供
    承甚詳在卷（見本院卷第16頁），爰依刑法第38條第1 項第
    2 款規定，予以宣告沒收。
據上論斷，應依刑事訴訟法第273 條之1 第1 項、第284 條之1
、第299 條第1 項前段、第310 條之2 、第454 條第1 項，毒品
危害防制條例第10條第1 項、第18條第1 項前段，刑法第11條、
第47條第1 項、第38條第1 項第2 款，判決如主文。
本案經檢察官甲○○到庭執行職務。
中    華    民    國    97    年    10    月    23    日
                  刑事第十八庭  法  官  林永村
以上正本證明與原本無異。
如不服本判決，應於判決送達後10日內，向本院提出上訴狀。
中    華    民    國    95    年    10    月    23    日
                                書記官  李祥銘
附錄本判決論罪科刑法條：
毒品危害防制條例第10條：
施用第一級毒品者，處6月以上5年以下有期徒刑。
施用第二級毒品者，處3年以下有期徒刑。


司法院資訊處製作；財團法人民間司法改革基金會備份。
